臺灣臺中地方法院刑事判決　　　　　100年度交簡上字第202號
上　訴　人
即　被　告　楊蔡麗雲
上列上訴人即被告因肇事逃逸案件，不服本院臺中簡易庭100 年
度中交簡字第1691號中華民國100 年8 月31日第一審簡易判決（
聲請簡易判決處刑案號：100 年度偵字第14633 號）提起上訴，
本院管轄之第二審合議庭判決如下：
    主    文
上訴駁回。
楊蔡麗雲緩刑貳年，緩刑期間付保護管束，並應向指定之政府機
關、政府機構、行政法人、社區，或其他符合公益目的之機構或
團體，提供陸拾小時之義務勞務。
    犯罪事實
一、楊蔡麗雲於民國100 年4 月28日下午2 時13分許，駕駛車牌
    號碼R8-4521 號自用小客貨車，沿臺中市○○區○○路1 段
    由北往南方向行駛，途經太原路1 段205 號前時，原應注意
    雙黃實線設於路段中，用以分隔對向車道，並雙向禁止超車
    、跨越或迴轉，且於畫有分向限制線之路段行駛時，不得駛
    入來車之車道內，竟疏於注意及此，於超越行駛於其同向右
    前方之陳欣立所騎乘之車牌號碼590-CRM 號重型機車時，不
    慎擦撞該機車，致陳欣立人車倒地，因而受有右手肘及右膝
    挫傷等傷害（過失傷害部分業經撤回告訴，並由臺灣臺中地
    方法院檢察署檢察官以100 年度偵字第14633 號為不起訴處
    分在案），詎楊蔡麗雲竟未下車察看，亦未呼叫救護車，或
    留置現場協助送醫救護，或等候警方到場處理，隨即基於肇
    事逃逸之犯意，逕行駕車離開現場。嗣陳欣立報警處理，經
    員警調閱現場附近路口監視器，而循線查悉上情。
二、案經臺中市政府警察局第六分局報告臺灣臺中地方法院檢察
    署檢察官偵查後聲請簡易判決處刑。
    理    由
一、證據能力部分
  (一)按刑事訴訟法第159 條之5 規定：「（第1 項）被告以外之
    人於審判外之陳述，雖不符前四條之規定，而經當事人於審
    判程序同意作為證據，法院審酌該言詞陳述或書面陳述作成
    時之情況，認為適當者，亦得為證據。（第2 項）當事人、
    代理人或辯護人於法院調查證據時，知有第159 條第1 項不
    得為證據之情形，而未於言詞辯論終結前聲明異議者，視為
    有前項之同意。」其立法意旨在於傳聞證據未經當事人之反
    對詰問予以核實，原則上先予排除，惟若當事人已放棄詰問
    或未聲明異議，基於證據資料愈豐富，愈有助於真實發現之
    理念，且強化言詞辯論原則，法院自可承認該傳聞證據例外
    擁有證據能力。經查，證人即被害人陳欣立於警詢時之證述
    （見警卷第9 頁至第14頁），及卷附之員警職務報告書（見
    警卷第3 頁）、臺中市政府警察局交通事故初步分析研判表
    （見警卷第17頁）、林新醫療社團法人林新醫院100 年4 月
    28日被害人陳欣立診斷證明書（見警卷第19頁）、道路交通
    事故現場圖、道路交通事故調查報告表(一)、(二)（見警卷第20
    頁至第22頁）、臺中市政府警察局疑似道路交通事故肇事逃
    逸追查表（第38頁）、臺中市○○○○○道路交通事故肇事
    人自首情形紀錄表（第39頁）、交通事故補充資料表（第41
    頁），性質上均屬傳聞證據，惟經檢察官、上訴人即被告楊
    蔡麗雲（下稱被告）於本院準備程序及審理時，表示對上開
    證據之證據能力沒有意見（見本院卷第19頁、第26頁），又
    本院審酌上開言詞陳述及書面陳述作成時之情況，查無其他
    不法之情狀，足認得為本案之證據，依刑事訴訟法第159 條
    之5 之規定，自有證據能力。
  (二)又按關於非供述證據之物證，或以科學、機械之方式，對於
    當時狀況所為忠實且正確之記錄，性質上並非供述證據，均
    應無傳聞法則規定之適用；如該非供述證據非出於違法取得
    ，並以依法踐行調查程序，即不能謂無證據能力（最高法院
    97年度臺上字第1401號、6153號判決要旨參照）。再按照相
    機拍攝之照片，係依機器之功能，攝錄實物形貌而形成之圖
    像，除其係以人之言詞或書面陳述為攝取內容，並以該內容
    為證據外，照片所呈現之圖像，並非屬人類意思表達之言詞
    或書面陳述，當非屬「被告以外之人於審判外之言詞或書面
    陳述」之範圍內，其有無證據能力，自應與一般物證相同，
    端視其取得證據之合法性及已否依法踐行證據之調查程序，
    以資認定（最高法院97年度臺上字第3854號）。查卷附之監
    視器翻拍照片共5 張及現場照片共25張（見警卷第23頁至第
    37頁），係處理員警事後以電子科技設備運作所留存之影像
    紀錄，並非屬供述證據，不受傳聞法則之限制，經核亦無違
    法取得之情形，自有證據能力。
二、上揭犯罪事實，業據被告迭於警詢、偵查中、本院準備程序
    及審理時坦承不諱，核與證人即被害人陳欣立於警詢時之證
    述相符，並有員警職務報告書（見警卷第3 頁）、臺中市政
    府警察局交通事故初步分析研判表（見警卷第17頁）、林新
    醫療社團法人林新醫院100 年4 月28日被害人陳欣立診斷證
    明書（見警卷第19頁）、道路交通事故現場圖、道路交通事
    故調查報告表(一)、(二)（見警卷第20頁至第22頁）、臺中市政
    府警察局疑似道路交通事故肇事逃逸追查表（第38頁）、臺
    中市○○○○○道路交通事故肇事人自首情形紀錄表（第39
    頁）、交通事故補充資料表（第41頁）、監視器翻拍照片共
    5 張及現場照片共25張（見警卷第23頁至第37頁）附卷可稽
    ，足認被告之任意性自白與事實相符，堪以採信。本案事證
    明確，被告上開犯行，堪以認定，應予依法論科。
三、核被告所為，係犯刑法第185 條之4 之肇事致人傷害逃逸罪
    。原審認被告罪證明確，適用刑法第185 條之4 、第41條第
    1 項前段之規定，並審酌被告明知其駕駛之自小客貨車自被
    害人機車之左側超車時，其車輛已發出碰撞聲，且由右後視
    鏡觀看亦已發現機車倒地，則其理應留在現場協助被害人就
    醫或其他必要之救助行為，然其竟僅因害怕對方難纏，即離
    開現場，肇事後逃逸，置他人生命身體安危於不顧，行為殊
    屬不該，應予非難；另兼衡其犯後已坦認犯行，態度尚佳，
    並已與被害人達成和解賠償新臺幣1 萬8,000 元；暨其犯罪
    之動機、手段、品行、從事市場餐飲業之生活狀況、高中肄
    業之智識程度等一切情狀，量處如主文所示之刑，並諭知易
    科罰金之折算標準。其認事用法並無違誤，量刑亦稱妥適。
四、被告雖於本院準備程序及審理時辯稱：原審量刑過重云云。
    惟按關於刑之量定，係實體法上賦予法院得為自由裁量之事
    項，倘其未有逾越法律所規定之範圍，或濫用其權限，即不
    得任意指摘為違法。且在同一犯罪事實與情節，如別無其他
    加重或減輕之原因，下級審量定之刑，亦無過重或失輕之不
    當情形，則上級審法院對下級審法院之職權行使，原則上應
    予尊重（最高法院75年度臺上字第7033號、85年度臺上字第
    2446號判決意旨參照）。是法律賦予審判者自由裁量權，雖
    此項裁量權之行使，並非得以任意或自由為之，仍應受一般
    法律原則之拘束、符合法律授權之目的，並受法律秩序之理
    念、法律感情及慣例所規範，亦即法官量刑權固為受法律拘
    束之裁量原則，但其內涵、表現，仍將因各法官之理念、價
    值觀、法學教育背景之不同而異，是以自由裁量之界線難有
    客觀之解答，端賴法官於個案審判時，依個案事由加以審酌
    ，倘無裁量濫用情事，要難謂其有不當之處。且本件被告所
    犯刑法第185 條之4 之肇事致人傷害逃逸罪，係屬法定刑「
    6 月以上5 年以下有期徒刑」之罪刑，原審所量處之刑「有
    期徒刑6 月」，已屬該罪法定最輕刑，難謂原判決於刑之量
    定上有何過重、漏未斟酌或失衡而濫用裁量權之處。此外，
    又查無其他足資減輕對被告所科刑度之事由，是原審量刑尚
    無違誤，被告爭執原判決量刑過重，未慮及個案量刑事由，
    其此部分所陳亦非有據，因認被告之上訴為無理由，自應予
    駁回。
五、末查被告前未曾因故意犯罪受有期徒刑以上刑之宣告，有臺
    灣高等法院被告前案紀錄表在卷可參，其因一時失慮，致罹
    刑典，惟事後坦承犯行，深具悔意，且於案發後，即與被害
    人達成和解，有和解書1 紙附卷可佐（見警卷第16頁），信
    其經此刑之宣告後，應知警惕而無再犯之虞，本院認前開對
    其所宣告之刑，以暫不執行為當，爰宣告緩刑2 年，以啟自
    新。又緩刑期內，為使其知法守法，謹言慎行，且導正其行
    為與法治之觀念，爰併依刑法第74條第2 項第5 款規定，宣
    告於緩刑期間內，應向指定之政府機關、政府機構、行政法
    人、社區，或其他符合公益目的之機構或團體，提供60小時
    之義務勞務，且依刑法第93條第1 項第2 款之規定，應於緩
    刑期間付保護管束，期能使被告於義務勞務過程及保護管束
    期間，確切明瞭其行為所造成之損害，並培養正確法治觀念
    。至被告究應向何政府機關、政府機構、行政法人、社區，
    或其他符合公益目的之機構或團體提供義務勞務，屬執行之
    問題，應由執行檢察官斟酌全案情節及各政府機關、政府機
    構、行政法人、社區，或其他符合公益目的之機構或團體之
    需求，妥為指定，併予敘明。
據上論斷，應依刑事訴訟法第455 條之1 第1 項、第3 項、第36
8 條，刑法第74條第1 項第1 款、第2 項第5 款、第93條第1 項
第2 款，判決如主文。
本案經檢察官陳永豐到庭執行職務。
中    華    民    國   100    年    12    月    28    日
                  刑事第五庭  審判長法  官  楊真明
                                    法  官  賴秀雯
                                    法  官  張瑋珍
以上正本證明與原本無異。
不得上訴。
                                    書記官  王嘉麒
中    華    民    國   100    年    12    月    28    日
附錄本案論罪科刑法條全文：
中華民國刑法第185條之4
（肇事遺棄罪）
駕駛動力交通工具肇事，致人死傷而逃逸者，處6 月以上5 年以
下有期徒刑。